【裁判字號】    89,訴,734
【裁判日期】    900418
【裁判案由】    偽造文書等
【裁判全文】
臺灣基隆地方法院刑事判決                          八十九年度訴字第七三四號
    公  訴  人  臺灣基隆地方法院檢察署檢察官
右列被告因偽造文書等案件，經檢察官提起公訴 (八十九年度偵緝字第一七九號 )，
本院判決如左：
    主  文
甲○○行使偽造私文書，足以生損害於他人，處有期徒刑貳月，如易科罰金以參佰元
折算壹日。偽造之「元大綜合證券股份有限公司客戶認購承銷證券申請書」影本壹紙
沒收。
    事  實
一、甲○○ (原名：陳熙官) 曾於民國八十八年間因違反妨害兵役治罪條例案件，經
    台灣台北地方法院判處有期徒刑四月，緩刑二年確定，現仍於緩刑期間，詎猶不
    知悔改。緣甲○○於八十八年五月底某日透過友人蔡佩玲之介紹而與乙○○認識
    ，八十八年十二月初甲○○因財務吃緊急需資金週轉，竟意圖為自己不法之所有
    ，於同年十二月初某日在基隆市○○○街八巷十九號十四樓租屋處，冒用元大證
    券股份有限公司（下稱元大證券公司）名義虛偽製作「元大綜合證券股份有限公
    司客戶認購承銷證券申請書」一張，並於同年十二月六日持上開偽造之「元大綜
    合證券股份有限公司客戶認購承銷證券申請書」一張至台北縣林口鄉○○路五七
    巷二一號乙○○住處，向乙○○騙稱其係京華證券股份有限公司（下稱京華證券
    公司）石牌分公司之職員，因元大證券公司與京華證券公司合併，公司要求其配
    銷聯華電子股票六十張（每張一千股），其可撥其中十張以每股新台幣（下同）
    七十二元之價格由乙○○認購，乙○○誤信為真因而同意認購三張，並於同日在
    上開林口住處當場交付現金十萬元予甲○○，並於翌日（即十二月七日）至台北
    縣林口鄉農會將餘款十一萬零四百元匯入台北國際商業銀行儲蓄部甲○○帳戶內
    ，嗣經乙○○委託友人於同年十二月十二日向元大證券公司查詢該公司並無辦理
    聯華電子股票公開承銷一事，始知受騙。
二、案經法務部調查局基隆市調查站移送台灣基隆地方法院檢察署檢察官偵查起訴。
    理  由
一、右揭犯罪事實，迭據被告甲○○於警訊、檢察官偵查中（偵查卷第二、三頁）及
    本院審理時（本院九十年四月四日訊問筆錄）坦承不諱，核與被害人乙○○於警
    訊、偵查及本院調查中陳明被告如何於前揭時地持該偽造之客戶認購承銷證券申
    請書佯稱配銷聯電股票致被害人陷於錯誤認購三張，並先後交付二十一萬零四百
    元予被告等情節相符（八十九年一月七日調查筆錄、台灣基隆地方法院檢察署八
    十九年四月十三日訊問筆錄及本院八十九年十一月十七日訊問筆錄參照），復有
    偽造之元大綜合證券股份有限公司客戶認購承銷證券申請書影本、元大證券公司
    八十八年十二月十三日（八八）元證莊字第一五二一號函、元大京華證券股份有
    限公司八十九年十一月十六日（八九）元證莊字第三０八八號函及被告所有之台
    北國際商業銀行存提款記錄影本等補強證據皆足資證明被告於偵審程序中所為之
    上開任意性自白具有相當程度之真實性，而得使本院確信被告前述自白之犯罪事
    實確屬真實，從而依刑事訴訟法第一百五十六第一項、第二項之規定，本院自得
    依被告之自白及各該補強證據認定被告確有為前述犯行，本件事證明確，被告犯
    行堪以認定，應予依法論科。
二、按「元大綜合證券股份有限公司客戶認購承銷證券申請書」依其性質，為刑法上
    之私文書，被告甲○○偽造上開申請書並持以向被害人騙取股票認購價款，核其
    所為，係犯刑法第二百十六條、第二百十條之行使偽造私文書罪及同法第三百三
    十九條第一項之詐欺取財罪。被告偽造私文書之低度行為為行使偽造私文書之高
    度行為所吸收，不另論罪。被告所犯上開行使偽造私文書罪及詐欺取財罪間，有
    方法、結果之牽連關係，應分別依刑法第五十五條之規定，從一重之行使偽造私
    文書罪處斷。爰審酌被告之素行不佳、品行、犯罪動機、犯罪之手段、犯罪後坦
    承犯行及事後已償還被害人損失達成和解等一切情狀，量處如主文所示之刑，又
    被告於行為後，原刑法第四十一條易科罰金之規定，已經於九十年一月十日由總
    統修正公布將其適用範圍擴大為最重本刑五年以下有期徒刑之罪，並於同年月十
    二日生效，是本院對被告量處如主文所示之刑，即應適用修正後之刑法第四十一
    條第一項之規定諭知易科罰金之折算標準，應予說明。
三、扣案之偽造「元大綜合證券股份有限公司客戶認購承銷證券申請書」影本一張，
    ，係被告所有供犯罪所用，此據被告供述在卷，應依刑法第三十八條第一項第二
    款之規定宣告沒收。至於被害人乙○○所持有偽造之「元大綜合證券股份有限公
    司客戶認購承銷證券申請書」正本一張，係被告交付被害人之物，已非被告所有
    ，自無庸宣告沒收為宜，附此敘明。
四、公訴意旨另以：被告於「元大綜合證券股份有限公司客戶認購承銷證券申請書」
    上另偽造許可東、黃淑雅、張秀娟之名義，因認被告另涉有刑法第二百十七條之
    偽造署押罪云云，固非無見。按偽造印章、印文或署押，足以生損害於公眾或他
    人者，處三年以下有期徒刑，刑法第二百十七條第一項定有明文，經查被告雖不
    否認其於上開申請書上以電腦打字方式輸入許正東、黃淑雅、張秀娟等人之名義
    而制作該申請書，其目的係為使被害人相信，所以捏造許正東、黃淑雅、張秀娟
    三人之名義於申請書上等事實，顯見被告於上開申請書上填寫許正東、黃淑雅、
    張秀娟之名義，僅在用以識別該申請書確實為元大公司所有用以取信他人，並非
    表示為許正東、黃淑雅、張秀娟三人親自簽名之意思表示，則其未經許正東、黃
    淑雅、張秀娟同意以其名義填寫於申請書上，尚不生偽造署押之問題，公訴人認
    被告另涉有上開罪嫌，顯有誤會，此外復查無其他積極證據足資證明被告確實涉
    有偽造署押罪嫌，惟檢察官認此部分與前開論罪科刑部分有實質上一罪之關係，
    故本院亦不另為無罪之諭知，併此敘明。
據上論斷，應依刑事訴訟法第二百九十九條第一項前段，刑法第二百十六條、第二百
十條、第三百三十九條第一項、第五十五條、第四十一條第一項、第三十八條第一項
第二款，罰金罰鍰提高標準條例第一條前段、第二條，判決如主文。
本案經檢察官黃士元到庭執行職務
中      華      民      國    九十      年      四      月     十八     日
                                      臺灣基隆地方法院刑事第二庭
                                              法  官  汪  梅  芬
右正本證明與原本無異。
對於本件判決如有不服，應於收受送達後十日內，向本院提出上訴書狀，上訴於臺灣
高等法院，並按他造當事人之人數附具繕本。
                                              書記官  黃  致  祥
中      華      民      國      九十      年     四     月     十八     日
【附錄論罪法條】
刑法第二百十條
偽造、變造私文書，足以生損害於公眾或他人者，處五年以下有期徒刑。
刑法第二百十六條
行使第二百十條至第二百十五條之文書者，依偽造、變造文書或登載不實事項或使登
載不實事項之規定處斷。


司法院資訊處製作；財團法人民間司法改革基金會備份。
